臺灣臺中地方法院民事判決
110年度訴字第3074號
原      告  林成村  
訴訟代理人  賴韋捷律師
被      告  洪松德  
            柯洪阿雲
            洪招治  
            洪榮坤  
上列當事人間請求拆屋還地事件，本院於民國111年5月12日言詞
辯論終結，判決如下：
    主      文
被告洪松德應將坐落臺中市○○區○○段00000○000000地號土地上如
附圖所示編號A部分面積51平方公尺、編號B部分面積3平方公尺
之地上物拆除，並將占用之土地騰空返還予原告。
原告其餘之訴駁回。
訴訟費用由被告洪松德負擔。
本判決於原告以新臺幣壹佰壹拾肆萬伍仟元為被告洪松德供擔保
後，得假執行；但被告洪松德如以新臺幣參佰肆拾參萬肆仟肆佰
元為原告預供擔保，得免為假執行。
原告其餘假執行之聲請駁回。
    事實及理由
壹、程序方面：
一、按訴狀送達後，原告不得將原訴變更或追加他訴，但請求之
    基礎事實同一者，不在此限，民事訴訟法第255條第1項第2
    款定有明文。原告原起訴請求被告洪松德應將坐落臺中市○○
    區○○段00000○000000地號土地（下合稱系爭土地）上如附圖
    所示地上物（下稱系爭地上物）全部清除，並將占用之土地
    騰空返還予原告，嗣於民國111年1月7日具狀追加柯洪阿雲
    、洪招治、洪榮坤為被告（見本院卷第69頁），核與原起訴
    之請求係基於同一原因事實，合於上開規定，應予准許。
二、按不變更訴訟標的，而補充或更正事實上或法律上之陳述者
    ，非為訴之變更或追加，民事訴訟法第256條定有明文。查
    原告起訴時，原聲明請求被告清除系爭土地上之系爭地上物
    並返還占用之土地，嗣經地政機關實際測量後，更正如下述
    原告訴之聲明所示（見本院卷第139頁），並未變更訴訟標
    的，僅更正事實上之陳述，核無不合。
三、被告柯洪阿雲、洪招治未於言詞辯論期日到場，核無民事訴
    訟法第386條所列各款情形，爰依原告之聲請，由其一造辯
    論而為判決。
貳、實體方面：
一、原告主張：系爭土地為原告所有，近日發覺系爭土地遭他人
    搭設建物，並經臺中市政府編列門牌號碼為臺中市○○區○○街
    00號，經原告請求被告洪松德自行拆除系爭地上物，被告洪
    松德表示系爭地上物係其父洪虎鉗興建，惟洪虎鉗與原告間
    並無租賃或其他法律關係，縱有使用借貸關係，因洪虎鉗已
    於64年間過世，其合法繼承人為被告4人，原告自得依民法
    第472條第4款規定，以民事準備暨變更訴之聲明狀送達最後
    一位被告之翌日起終止使用借貸契約。被告4人無合法權源
    占用系爭土地，爰依民法第767條第1項前段規定提起本件訴
    訟，請求被告4人清除系爭地上物並返還占用之土地等語。
    並聲明：㈠被告應將坐落系爭土地上如附圖所示編號A建物、
    面積51平方公尺，編號B建物面積3平方公尺之地上物拆除，
    並將占用之土地騰空返還予原告。㈡願供擔保，請准宣告假
    執行。
二、被告方面：
　㈠被告洪松德則以：伊父親洪虎鉗曾出面替伊詢問原告及原告
    兄長，原告有口頭同意可以在系爭土地上蓋房子，伊遂出資
    建造系爭地上物，系爭地上物於67年5月建造完成、68年12
    月完成稅籍登記，至110年11月11日前皆無人異議，亦未要
    求拆屋還地，原告之主張為無理由，另伊願向原告購買所占
    用之土地等語，資為抗辯。並聲明：⒈原告之訴駁回。⒉如受
    不利判決，願供擔保請准宣告免為假執行。
　㈡被告洪榮坤則以：系爭地上物不是伊所蓋，與伊無關等語置
    辯。並聲明：原告之訴駁回。
　㈢被告柯洪阿雲、洪招治未於言詞辯論期日到場，亦未提出書
    狀作何聲明或陳述。　
三、得心證之理由：
  ㈠原告主張系爭土地為其所有，業據提出地籍圖謄本、土地登
    記第一類謄本在卷可稽（見本院卷第17至27頁），堪先認定
    屬實。又系爭土地上如附圖所示編號A部分面積51平方公尺
    、編號B部分面積3平方公尺之系爭地上物，為被告洪松德所
    興建，業據被告洪松德於本院現場履勘時陳述明確（見本院
    卷第109頁），並經本院會同臺中市豐原地政事務所人員至
    現場履勘測量屬實，製有勘驗筆錄、現場照片（見本院卷第
    107至120頁），及臺中市豐原地政事務所檢送如附圖所示之
    土地複丈成果圖可參（見本院卷第121、123頁），堪信為真
    。而被告洪榮坤亦稱對於被告洪松德所述系爭地上物為其興
    建並無意見（見本院卷第140頁），且依現場照片所示，系
    爭地上物內部擺放之器具，核與被告洪松德所稱其所興建作
    為鐵工廠使用乙節相符，堪認系爭地上物確為被告洪松德興
    建並取得所有權，且得為事實上之處分行為。原告雖主張系
    爭地上物為洪虎鉗所建，並由被告4人繼承取得，但未能舉
    證以實其說，此部分即無從為有利於原告之認定。
  ㈡按當事人主張有利於己之事實者，就其事實有舉證之責任，
    民事訴訟法第277條前段定有明文。又以無權占有為原因，
    請求返還土地者，占有人對土地所有權存在之事實無爭執，
    而僅以非無權占有為抗辯者，土地所有權人對其土地被無權
    占有之事實無舉證責任，占有人自應就其取得占有係有正當
    權源之事實證明之（最高法院85年度台上字第1120號裁判要
    旨參照）。查系爭土地為原告所有，而被告洪松德以系爭地
    上物占有系爭土地乙情，業為兩造所不爭執，依前開說明，
    自應由被告洪松德就系爭地上物占用系爭土地有何正當權源
    存在負舉證責任。惟被告洪松德僅辯稱：伊父親洪虎鉗曾出
    面替伊詢問原告及原告兄長，原告有口頭同意可以在系爭土
    地上蓋房子，伊遂出資興建系爭地上物云云，然並未證明原
    告曾同意系爭地上物興建於系爭土地上，已難認定系爭地上
    物占用系爭土地有何正當權源，自屬無權占有。
　㈢按所有人對於無權占有或侵奪其所有物者，得請求返還之。
    對於妨害其所有權者，得請求除去之，民法第767條第1項前
    段、中段定有明文。查如附圖所示編號A部分面積51平方公
    尺、編號B部分面積3平方公尺之地上物為被告洪松德所有，
    且系爭地上物占用系爭土地並無占有使用之合法權源，則原
    告依上開規定，請求被告洪松德將系爭地上物拆除，並將占
    用之土地騰空返還予原告，自屬有據，應予准許。至原告對
    被告柯洪阿雲、洪招治、洪榮坤請求拆除系爭地上物部分，
    因其等非系爭地上物之所有權人，已如前述，故原告此部分
    所請即屬無據，不應准許。
四、綜上所述，原告依民法第767條第1項前段規定，請求被告洪
    松德應將坐落系爭土地上如附圖所示編號A部分面積51平方
    公尺、編號B部分面積3平方公尺之地上物拆除，並將占用之
    土地騰空返還予原告，為有理由，應予准許，逾此範圍之請
    求，則為無理由，應予駁回。
五、原告及被告洪松德分別陳明願供擔保，聲請宣告假執行或免
    為假執行，經核原告勝訴部分，合於法律規定，爰分別酌定
    相當之擔保金額宣告之；原告其餘假執行之聲請，因訴之駁
    回而失所依據，不予准許。
六、本件事證已臻明確，兩造其餘攻擊防禦方法及所提證據，核
    與判決結果不生影響，爰不一一論述。
七、訴訟費用負擔之依據：民事訴訟法第79條。
中　　華　　民　　國　　111 　年　　6 　　月　　2 　　日
                  民事第一庭    法  官  廖欣儀
正本係照原本作成。
如對本判決上訴，須於判決送達後20日內向本院提出上訴狀。如
委任律師提起上訴者，應一併繳納上訴審裁判費。
中　　華　　民　　國　　111 　年　　6 　　月　　2 　　日
                                書記官  李俊毅